臺灣板橋地方法院刑事判決　　　　　　 96年度勞安訴字第5號
公　訴　人　臺灣板橋地方法院檢察署檢察官
被　　　告　源豐品業有限公司
兼代表人　　乙○○
上列被告等因過失致死等案件，經檢察官提起公訴（96年度偵字
第5361號），因被告於準備程序進行中為有罪之陳述，經告知簡
式審判程序之旨，本院裁定由受命法官獨任進行簡式審判程序審
理後，判決如下：
    主  文
源豐品業有限公司違反雇主對防止機械、器具、設備等引起之危
害，應有等合標準之必要安全衛生設備，致發生死亡災害之職業
災害，科罰金新臺幣參萬元。
乙○○從事業務之人，因業務上之過失致人於死，處有期徒刑伍
月，如易科罰金，以新臺幣壹仟元折算壹日。緩刑貳年。
    事  實
一、緣址設臺北縣五股鄉○○路○ 段24巷13之1 號之源豐品業有
    限公司（下稱源豐公司），為從事各種布匹、針織品、編織
    品之製造染整加工及買賣等業務，乙○○則為源豐公司之事
    業經營負責人，與源豐公司均為勞工安全衛生法所稱之雇主
    。於民國（下同）95年3 、4 月間，聘僱陳光明擔任操作染
    色機工作，惟未依法為陳光明辦理勞工保險。詎乙○○為從
    事業務之人，其應注意依勞工安全衛生法第5 條第1 項規定
    ：「對左列事項應有符合標準之必要安全衛生設備：一、防
    止機械、器具、設備等引起之危害。」，本應注意染色機施
    放扭把手橫桿，於染色機運作時將旋轉，會有勾扯、捲入人
    員衣物之情形，因而造成人員衣物旋緊呼吸困難之危險，有
    危害勞工之虞，應設置護罩、護圍等設備，以防勞工於操作
    時不慎被捲入而受有危害，而按當時情狀，顯無不能注意之
    情事。竟未注意及此，於施工將原屬於方向盤狀之施放裝置
    ，改裝成具有上揭危險之把手橫桿，未要求裝設任何防止勾
    扯、捲入之護罩、護圍等安全設備。嗣於96年2 月2 日下午
    6 時許，陳光明在上址工廠，進行收布而操作染色機之際，
    衣領不慎遭上揭施放扭把手橫桿勾扯、捲入。至同日下午6
    時50分許，同公司員工許寬景發覺陳光明遭染色機捲入，並
    送醫急救。惟陳光明仍於96年2 月3 日上午8 時58分許，因
    工作中遭染物機捲入致頸部壓勒及腦缺氧，致缺氧性腦病變
    併呼吸衰竭致死。
二、案經臺北縣政府警察局蘆洲分局報請臺灣板橋地方法院檢察
    署檢察官相驗後偵查起訴，本院合議庭依被告於準備程序進
    行中為有罪之陳述，裁定由法官獨任進行簡式審判程序審理
    。
    理  由
一、上揭事實，業據被告乙○○於警詢、偵查及本院審理時均坦
    承不諱，核與被害人即死者家屬甲○○○、陳秋英於警詢及
    偵查中之陳述及證人即源豐公司員工許寬景於警詢及偵查之
    證述、證人源豐公司員工唐麗珠、倪銘璋、倪銘福、楊金文
    之警詢證述相等，復有警製現場照片12張、現場草圖1 份、
    臺灣板橋地方法院檢察署檢察官96年2 月5 日之勘驗筆錄1
    份、馬偕紀念醫院乙種診斷證明書1 份、相驗勘驗筆錄1 份
    、法醫驗斷書1 份、相驗屍體證明書1 份、相驗照片15張、
    死者生他檢驗單6 份、源豐公司營利事業登記證影本、源豐
    公司員工資料、財團法人金融聯合徵信中心之乙○○任職董
    事資料1 份、財團法人金融聯合徵信中心之源豐公司登記資
    訊1 份、源豐公司查詢資料1 份及行政院勞工委員會北區勞
    動檢查所96年3 月22日以勞北檢製字第0961006284號函檢附
    之職業災害檢查報告書1 份等附卷可稽，另參酌勞工安全衛
    生法第2 條第2 項已規定「本法所稱雇主，謂事業主或事業
    之經營負責人」，則本件被害人陳光明係受雇於被告源豐公
    司，則依上揭勞工安全衛生法第2 條第2 項規定，被告乙○
    ○係屬事業經營負責人，而與被告源豐公司同為勞工安全衛
    生法所稱之雇主，要無疑問，再參以行為人防止危險之作為
    義務並不以契約明定為限，法令規定、事實上的擔保承受、
    自然的結合關係、危險共同體、違背義務的前行為、對於危
    險源之監督義務等均足以產生其防止危險之作為義務，今被
    告乙○○身為雇主，復自承其有巡視該工作場地，顯係負責
    管領支配該工作場地事務，而有指揮監督權無疑，依其對該
    工作場地之監督義務，其於業務上當然有防止危險之注意義
    務，此無庸置疑，惟其既有前述疏於注意之處，可見被告乙
    ○○對於本件事故之源起，確有過失無疑，而被告乙○○之
    過失行為與被害人陳光明之死亡間，具有相當因果關係，足
    認被告乙○○之自白確與事實相符，本件事證明確，被告乙
    ○○業務過失致人於死及違反勞工安全衛生法等犯行，同堪
    認定，應依法論科。
二、按違反勞工安全衛生法第5 條第1 項之規定，致生同法第28
    條第2 項第1 款發生死亡災害，應依同法第31條第1 項論處
    ；而勞工安全衛生法第31條之罪係所謂雇主之監督疏失責任
    ，核與刑法第276 條第2 項之業務過失致死罪，其規範之內
    容及構成要件均異，自無法規競合之餘地，本件被告乙○○
    除有違反該條文之規定外，並於業務上執行職務生有未盡注
    意之能事，且其過失行為與被害人之死亡，復有相當因果關
    係，難辭過失致死罪責，故本件被告乙○○係一行為觸犯二
    罪名之想像競合犯，應從一重之刑法第276 條第2 項之業務
    過失致死罪處斷（最高法院87年第6 次刑事庭會議決議、最
    高法院91年台上字第3927號判決要旨參照），而被告源豐公
    司係勞工安全衛生法第2 條第2 項所稱之雇主，其違反勞工
    安全衛生法第5 條第1 項第1 款之規定，致發生同法第28條
    第2 項第1 款之死亡職業災害，應依同法第31條第2 項之規
    定論處。爰審酌本件被告乙○○之過失情節，及其因變更染
    色機之施放扭把手橫桿時，疏未設置護罩、護圍等設備，而
    致生本件事故，對被害人陳光明家屬所造成之損害，犯後已
    經賠償被害人陳光明家屬而達成民事和解，有調解書影本1
    紙在卷，及被告乙○○平日素行良好及犯後坦承犯行態度良
    好等一切情狀，分別量處如主文所示之刑，並就被告乙○○
    所宣告之刑，諭知易科罰金折算標準，以示懲戒。末查被告
    乙○○前未曾受有期徒刑以上刑之宣告，有卷附臺灣高等法
    院被告全國前案紀錄表1 紙在卷足稽，且其犯後深表悔意，
    復已與被害人家屬甲○○○達成民事和解，因認被告乙○○
    應無再犯之虞，本件刑之宣告已足收警惕之效，前開所宣告
    之刑以暫不執行為適當，爰諭知緩刑2 年，用啟自新，並策
    來茲。
據上論斷，應依刑事訴訟法第299 條第1 項前段、第273 條之1
第1項 ，勞工安全衛生法第5 條第1 項第1 款、第31條第1 項、
第2 項，刑法第11條前段、第276 條第2 項、第55條、第74條第
1 項第1 款，刑法施行法第1 條之1 第1 項、第2 項前段，判決
如主文。
本案經檢察官朱立豪到庭執行職務。
中　　華　　民　　國　　96　　年　　6 　　月　　15　　日
                  刑事第十八庭        法　官  吳幸娥
上正本證明與原本無異。
如不服本判決，應於判決送達後10日內向本院提出上訴狀（應抄
附繕本）。告訴人或被害人如對於本判決不服者，應具備理由請
求檢察官上訴，其上訴期間之計算係以檢察官收受判決正本之日
期為準。
                                      書記官  洪惠玲
中　　華　　民　　國　　96　　年　　6 　　月　　15　　日
附錄本案論罪科刑法條：
勞工安全衛生法第5條第1項
雇主對左列事項應有符合標準之必要安全衛生設備：
一  防止機械﹑器具﹑設備等引起之危害。
二  防止爆炸性﹑發火性等物質引起之危害。
三  防止電﹑熱及其他之能引起之危害。
四  防止採石﹑採掘﹑裝卸﹑搬運﹑堆積及採伐等作業中引起之
    危害。
五  防止有墜落﹑崩塌等之虞之作業場所引起之危害。
六  防止高壓氣體引起之危害。
七  防止原料﹑材料﹑氣體﹑蒸氣﹑粉塵﹑溶劑﹑化學物品﹑含
    毒性物質﹑缺氧空氣﹑生物病原體等引起之危害。
八  防止輻射線﹑高溫﹑低溫﹑超音波﹑噪音﹑振動﹑異常氣壓
    等引起之危害。
九  防止監視儀表﹑精密作業等引起之危害。
一○  防止廢氣﹑廢液﹑殘渣等廢棄物引起之危害。
一一  防止水患﹑火災等引起之危害。
勞工安全衛生法第28條第2項
事業單位工作場所發生左列職業災害之一時，雇主應於二十四小
時內報告檢查機構：
一  發生死亡災害者。
二  發生災害之罹災人數在三人以上者。
三  其他經中央主管機關指定公告之災害。
勞工安全衛生法第31條
（罰則）
違反第5 條第1 項或第8 條第1 項之規定，致發生第28條第2 項
第1款 之職業災害者，處3 年以下有期徒刑﹑拘役或科或併科新
台幣15萬元以下罰金。
法人犯前項之罪者，除處罰其負責人外，對該法人亦科以前項之
罰金。
中華民國刑法第276條
（過失致死罪）
因過失致人於死者，處 2 年以下有期徒刑、拘役或 2 千元以下
罰金。
從事業務之人，因業務上之過失犯前項之罪者，處 5 年以下有
期徒刑或拘役，得併科 3 千元以下罰金。
